臺灣高等法院花蓮分院刑事判決
111年度原侵上訴字第17號
上  訴  人  
即  被  告  BS000-A110082D
選任辯護人  邱一偉律師(法扶律師)
上列上訴人因家暴妨害性自主案件，不服臺灣花蓮地方法院110
年度原侵訴字第24號中華民國111年6月2日第一審判決（起訴案
號：臺灣花蓮地方檢察署110年度偵字第3118號），提起上訴，
本院判決如下：
    主  文
上訴駁回。
    犯罪事實
一、BS000-A110082D（真實姓名年籍詳卷，下稱甲男）為成年人
    ，係BS000-A110082A（民國000年0月生，真實姓名年籍詳卷
    ，下稱A童）之舅舅，兩人於107年至108年間，曾同住在甲
    男位於花蓮縣秀林鄉之住所（地址詳卷，下稱本案秀林住處
    ），及甲男之弟位於花蓮縣新城鄉之住所（地址詳卷，下稱
    本案新城住處），具有家庭暴力防治法第3條第2款、第4款
    所定之家庭成員關係。
二、甲男明知A童於上開期間為未滿14歲之男子，竟各基於對未
    滿14歲男子強制猥褻之犯意，分別於上開期間某日，在本案
    秀林住處及本案新城住處，以違反A童意願，褪去A童褲子後
    以手撫摸A童生殖器方式，對A童為強制猥褻行為各1次得逞
    。
三、案經BS000-A110082B訴由花蓮縣警察局新城分局報告臺灣花
    蓮地方檢察署檢察官偵查起訴。
　　理  由
壹、證據能力
一、按司法機關所製作必須公示之文書，不得揭露被害人之姓名
    、出生年月日、住居所及其他足資識別被害人身分之資訊；
    次按司法機關所製作必須公開之文書，除前項第3款或其他
    法律特別規定之情形外，亦不得揭露足以識別前項兒童及少
    年身分之資訊，性侵害犯罪防治法第12條第2項、兒童及少
    年福利與權益保障法第69條第2項分別定有明文。本案判決
    書屬須對外公示之文書，查被告甲男為被害人A童之舅舅、
    告訴人BS000-A110082B為A童之母（下稱B女）、證人BS000-
    A110082為A童之姐（下稱C女），為免A童身分資訊揭露，爰
    依上開規定均以代號替之，先予敘明。
二、本判決所引用被告以外之人於審判外之言詞陳述，被告及其
    辯護人於本院準備程序時同意均有證據能力，且於言詞辯論
    終結前未聲明異議（本院卷第107頁、第141頁至第142頁）
    ，審酌該等證據核無違法取證或證明力顯然過低之情事，依
    各該陳述作成時之狀況並無不適當或顯不可信之情形，認均
    適當，依刑事訴訟法第159條之5之規定，應有證據能力。
貳、實體部分
一、認定犯罪事實所憑之證據及理由
　㈠訊據被告坦承其為A童之舅舅，於上開時、地與A童同住，知
    悉A童當時年紀，並有褪去A童褲子後撫摸A童生殖器之行為
    ，惟否認有何對未滿14歲男子為強制猥褻之犯行，辯稱：我
    沒有猥褻A童之意思，僅出於嬉鬧、好玩等語。辯護人辯護
    意旨略以：被告本案2次行為均係出自戲弄A童、好玩之主觀
    意思，且當時告訴人B女、證人C女及其餘家人均在現場，可
    見被告並無隱匿或心虛，且非出自滿足自己性慾之意思，不
    符合刑法之猥褻主觀要件，不構成強制猥褻犯行等語。
　㈡經查，被告係A童之舅舅，兩人於107年至108年間，曾同住在
    本案秀林住處及本案新城住處，具有家庭暴力防治法第3條
    第2款、第4款所定之家庭成員關係。被告明知A童於上開期
    間為未滿14歲之男子，分別於上開期間某日，在本案秀林住
    處及本案新城住處，褪去A童褲子後以手撫摸A童生殖器各1
    次等情，為被告所坦承不諱（原審卷第61頁至第64頁、第15
    7頁，本院卷第107頁），核與證人A童警詢及偵訊證述、B女
    與C女於警詢、偵訊及原審證述大致相符（警卷第1頁至第3
    頁、第7頁至第10頁，他卷第57頁至第63頁，原審卷第105頁
    至第115頁），並有A童手繪遭觸碰生殖器位置圖、代號與真
    實姓名對照表、個人戶籍資料查詢結果可稽（他卷第67頁，
    偵字卷不公開資料袋），此部分事實，首堪認定。
　㈢被告及其辯護人固以前詞置辯，惟查：
　　⒈刑法所指之「猥褻行為」，係指除性交以外，行為人主觀
      上有滿足自己性（色）慾之意念，而在客觀上施行足以誘
      起他人性（色）慾之舉動或行為者，即足以當之。換言之
      ，行為人基於滿足個人性慾之主觀意念，所為性交以外之
      舉動或行為，依一般社會通念，認為足以引起、滿足或發
      洩性慾之方法或手段等一切情色行為，均屬刑法上所稱之
      猥褻行為。又刑法妨害性自主罪章之立法目的既係在維護
      男女平權之原則及尊重男女性自主權，亦即個人不應在被
      強制壓力、無自由意志狀態下遭到他人色慾行為的侵犯，
      故是否違犯本罪章，應從被害人性自主之自由是否受到妨
      害為斷。如有侵害被害人性自主自由之客觀事實，應即該
      當本罪，不會因行為人內心意圖影響犯罪成立，至加害人
      主觀上雖追求自我性慾滿足，但其性慾是否受到刺激、滿
      足，其實際效果為何，應非所問。
　　⒉證人A童於警詢及偵訊時證稱：二舅（即被告）摸我的生殖
      器時，媽媽（即B女）、姐姐（即C女）跟其他家人都在場
      ，媽媽會阻止二舅，我很怕二舅，他摸我會不開心等語（
      警卷第1頁至第3頁，他卷第57頁至第59頁），核與證人B
      女於警詢、偵查及原審證稱：被告會在家人面前把A童褲
      子脫掉後用手摸A童生殖器，A童覺得不舒服會生氣對被告
      說不要用、把褲子還他，並嘗試把褲子拉起來，也會跟我
      反應被告又要摸他，我看到會阻止被告，跟被告說不可以
      這樣，我女兒（即C女）也會去罵被告，但被告還是會一
      直再犯等語（警卷第9頁至第10頁，他卷第59頁至第63頁
      ，原審卷第110頁至第115頁）、證人C女於警詢、偵查及
      原審證稱：被告會在媽媽（即B女）、我及家人面前把A童
      褲子脫掉，用手摸A童生殖器，A童會嘗試逃走，但被告還
      是把A童抓回來繼續摸，媽媽會拉開A童，現場的人也會阻
      止被告，但被告還是繼續摸等語（警卷第7頁至第8頁，他
      卷第57頁，原審卷第105頁至第110頁）相符。互核上開證
      人證詞，被告撫摸A童生殖器時，A童均感到不悅，並有對
      被告稱不要、嘗試逃脫及向證人B女求助等表達抗拒之意
      ，而被告在A童反抗及家人勸阻後仍持續為之等節，應堪
      信實。
　　⒊經核：
　　　⑴被告為成年男性，當知生殖器為人之性徵，撫摸、玩弄
        生殖器在一般社會通念認知下，具有性意涵。依一般社
        會通念，足以誘起、滿足、發洩人之性慾，故被告將A
        童褲子脫下後，以手撫摸、玩弄A童生殖器，在客觀上
        顯為色慾之行為。且由證人A童、B女及C女上開證述內
        容，可知被告上開侵犯行為，已使A童感到厭惡，目睹
        此情狀之B女、C女亦不認為被告此舉為一般之嬉鬧互動
        ，而有勸阻被告之作為，故被告所為已足引起他人之羞
        恥或厭惡感，侵害性的道德感情及性自主決定權利。倘
        若被告所述僅係與A童嬉鬧玩耍，非基於滿足性慾所為
        ，何以被告於警詢及偵查中均否認有撫摸A童生殖器之
        客觀事實，甚至還以其幫忙A童洗澡、換衣服時不慎摸
        到A童生殖器等情置辯（警卷第4頁至第6頁，偵卷第29
        頁至第31頁），可見被告亦知所犯屬色慾之猥褻行為，
        故有飾詞情虛之情。
　　　⑵再由被告行為實施中，其不顧A童反對之意及B女、C女勸
        阻下，仍執意撫摸、玩弄A童生殖器，甚至在A童掙脫逃
        跑後，仍施以強制力，將A童抓回後繼續撫摸、玩弄A童
        之生殖器，已有壓制A童，並具延時性之特徵，已然妨
        害A童性自主決定之自由，顯非被告所辯單純嬉戲之舉
        措。而被告行為客觀上既足使A童抱持羞恥感，並侵害A
        童性自主自由，自不因被告性意圖有無而改變法益侵害
        之事實，致影響本罪之成立。
　　　⑶又猥褻行為，並不以在隱蔽地點或他人不在場實施為必
        要，苟行為人為發洩情慾，於客觀上為與性意涵相關之
        行為，即屬猥褻之色慾行為，不限於特定行為態樣，以
        愛撫或戲謔之方式、公然或秘密為之，均非所問。故縱
        認被告係出於戲謔之意，然其行為既可認係基於色慾而
        具性關聯，並已至妨害A童性自主自由，仍為強制猥褻
        罪所規範。況且，被告為成年人，有一定社會閱歷，豈
        會不知脫褲撫摸生殖器之意義，如只是出於玩弄、嬉戲
        意圖，為何刻意「脫掉」A童褲子，「持續」用手撫摸A
        童「生殖器」，是被告及辯護人以被告向來都是在公開
        場所戲弄A童，其觸碰A童生殖器係親屬間玩笑、嘻鬧之
        過當動作，應無猥褻犯意，應無足取。
   ㈣依證人A童上開證述，被告撫摸、玩弄A童生殖器時，A童感
     到害怕、不悅，證人B女、C女亦均證稱A童會說不要，並有
     逃脫、抗拒及向B女求助之舉，堪認被告於撫摸、玩弄A童
     生殖器時，A童業以言語、對B女求救及嘗試逃脫等方式，
     明確表達拒絕被告之意願，且在客觀上已足使被告為充分
     認知，是被告對A童為前述猥褻行為，顯係以違反A童意願
     之方法為之無訛。
   ㈤綜上所述，本案被告無視A童及在場B女及C女反對，執意對A
     童為足以誘起、滿足、發洩性慾之性關連行為，已侵害A童
     之性自主決定自由，屬強制猥褻行為無疑。被告對A童為強
     制猥褻之2次犯行，洵堪認定，應依法論科。
二、論罪科刑
　㈠查，被告與A童為舅甥之四親等以內旁系血親關係，於本案發
    生時曾同住在本案秀林住處及本案新城住處等情，為被告所
    自承（原審卷第61頁至第64頁），並有上開證人證詞及其等
    戶籍資料查詢結果存卷為憑，是被告與A童具有家庭暴力防
    治法第3條第2款、第4款之家庭成員關係。被告對A童實施身
    體上之不法侵害，屬家庭暴力防治法第2條第2款之家庭暴力
    罪，惟因家庭暴力防治法對於家庭暴力罪並無科處刑罰之規
    定，僅依刑法規定論科。
　㈡次查，被告於71年生，行為時係成年人，A童於103年7月生，
    案發時為未滿7歲之兒童，有代號與真實姓名對照表在卷可
    查（不公開偵卷），並為被告所知悉（原審卷第62頁）。是
    核被告所為，係犯刑法第224條之強制猥褻罪，而有同法第2
    22條第1項第2款之加重處罰情形，應論以同法第224條之1之
    對未滿14歲之人為強制猥褻罪，共2罪。
　㈢被告上開2次犯行，犯意各別，行為互殊，應予分論併罰。
三、駁回上訴理由  
  ㈠原審因認被告犯刑法第224條之1之對未滿14歲之人為強制猥
    褻罪，2罪，並以行為人之責任為基礎，審酌被告為A童之舅
    ，知悉A童於案發時為未滿14歲之男子，於案發時與A童同住
    在上開住處，應對A童加以照護，惟仍未能克制其行，以上
    開違反A童意願之方式撫摸A童生殖器，侵害A童之性自主決
    定權，所為深值譴責。復衡被告前於105至106年間因不能安
    全駕駛致交通危險罪案件，經法院論罪科刑及執行完畢，有
    臺灣高等法院被告前案紀錄表存卷可參，素行不佳。惟考量
    被告雖否認有猥褻A童之主觀犯意，然坦承撫摸A童生殖器之
    客觀行為，而告訴人B女對本案表示：被告已就本案對A童行
    為向我道歉，且表示不會再騷擾A童，我願給被告自新機會
    等語，堪認被告犯後態度尚非惡劣。兼衡被告自陳國中肄業
    之智識程度、服刑前從事貼地磚工作、需扶養母親、經濟狀
    況不佳及其犯罪動機、目的等一切情狀，各量處被告有期徒
    刑3年4月。並審酌被告2次犯行之犯罪手段、目的、罪質、
    侵害法益及其犯罪危害結果相同，依罪責相當及特別預防之
    刑罰目的，考量各罪間重複非難性之平衡及犯罪時間等一切
    情狀，定其應執行刑有期徒刑3年6月。經核原審認事用法，
    均無違誤，量刑及定執行刑亦稱妥適。
  ㈡至被告辯護人請求依刑法第59條規定酌減被告之刑度，然刑
    法第59條規定「犯罪之情狀顯可憫恕，認科以最低度刑仍嫌
    過重者，得酌量減輕其刑。」必於犯罪之情狀，在客觀上足
    以引起一般同情，認為即予宣告法定最低度刑期，猶嫌過重
    者，始有其適用。鑑於立法者考量妨害性自主罪章各該犯罪
    態樣、對法益侵害之嚴重性及社會防衛等因素後，而斟酌定
    訂之法定刑度，法院自應嚴予遵守，因此在適用刑法第59條
    規定例外予以酌減該犯罪之最低法定刑度時，應審慎為之。
    本院審酌被告因A童、B女、C女於家中之弱勢地位，無視B女
    、C女在場見聞勸阻，對A童實施強制猥褻行為之行徑，戕害
    A童身心至鉅，A童因本案安置迄今無法回歸家庭生活（本院
    卷第129頁告證1），衡酌被告所犯侵害法益之嚴重性及不可
    回復性，實難認犯罪情狀有顯可憫恕之處。又B女雖於原審
    陳稱：A童被害部分，被告有誠心誠意的跟我道歉，因為有
    保護令的緣故，被告不能靠近我們，希望給予被告一個機會
    ，讓事情趕快結束，孩子可以回來等語（原審卷第67頁），
    然此毋寧係出於親族之壓力、息事寧人之考量，無解於被告
    本案犯罪之惡性及情節之重大，自不符上開減輕其刑之要件
    。故被告辯護人此部分要求，應無理由。
  ㈢被告上訴仍執前詞否認犯罪，然卷內積極證據已足，被告所
    辯不足採，其犯行堪以認定。又本案因事證明確，被告不得
    不於原審及本院中坦承本案客觀事實，惟仍否認犯行，原審
    之量刑及定執行刑之基礎迄無任何改變，被告上訴為無理由
    ，應予駁回。
據上論斷，應依刑事訴訟法第368條，判決如主文。
本案經檢察官黃曉玲提起公訴，檢察官崔紀鎮到庭執行職務。
中　　華　　民　　國　　111 　年　　9 　　月　　30　　日
                  刑事庭審判長法  官  林信旭
                              法  官  顏維助
                              法  官  劉雪惠 
以上正本證明與原本無異。
如不服本判決，應於收受送達後20日內向本院提出上訴書狀，其
未敘述理由者，並得於提起上訴狀後20日內向本院補提理由書（
均須按他造當事人之人數附繕本）「切勿逕送上級法院」。
告訴人或被害人如對於本判決不服者，應具備理由請求檢察官上
訴，其上訴期間之計算係以檢察官收受判決正本之日期為準。
因疫情而遲誤不變期間，得向法院聲請回復原狀。
中　　華　　民　　國　　111 　年　　9 　　月　　30　　日
                              書記官  林鈺明

附錄本判決論罪刑法條：
中華民國刑法第222條
犯前條之罪而有下列情形之一者，處7年以上有期徒刑：
一、二人以上共同犯之。
二、對未滿十四歲之男女犯之。
三、對精神、身體障礙或其他心智缺陷之人犯之。
四、以藥劑犯之。
五、對被害人施以凌虐。
六、利用駕駛供公眾或不特定人運輸之交通工具之機會犯之。
七、侵入住宅或有人居住之建築物、船艦或隱匿其內犯之。
八、攜帶兇器犯之。
九、對被害人為照相、錄音、錄影或散布、播送該影像、聲音、
    電磁紀錄。
　　
中華民國刑法第224條
對於男女以強暴、脅迫、恐嚇、催眠術或其他違反其意願之方法
，而為猥褻之行為者，處6月以上5年以下有期徒刑。
前項之未遂犯罰之。

中華民國刑法第224條之1
犯前條之罪而有第222條第1項各款情形之一者，處3年以上10年
以下有期徒刑。